【裁判字號】    99,抗,164
【裁判日期】    990721
【裁判案由】    本票裁定
【裁判全文】
臺灣臺中地方法院民事裁定               99年度抗字第164號
抗  告  人  甲○○
相  對  人  乙○○
上列當事人間聲請本票准許強制執行事件，抗告人對於民國99年
6月18日本院民事庭司法事務官所為99年度司票字第3005號裁定
提起抗告，本院合議庭裁定如下：
    主    文
抗告駁回。
抗告程序費用新臺幣壹仟元由抗告人負擔。
    理    由
一、按執票人向本票發票人行使追索權時，得聲請法院裁定後強
    制執行，票據法第123條定有明文。又本票執票人，依票據
    法第123條規定，聲請法院裁定許可對發票人強制執行，係
    屬非訟事件，此項聲請之裁定，及抗告法院之裁定，僅依非
    訟事件程序，以審查強制執行許可與否，並無確定實體上法
    律關係存否之效力，法院僅就本票形式上之要件是否具備予
    以審查，即為已足，至於當事人間實體上之爭執，應循訴訟
    程序以資解決，要非非訟裁定法院所得審酌，最高法院56年
    台抗字第714號及57年台抗字第76號判例可資參照。
二、本件相對人主張：其執有抗告人於民國99年1月23日所簽發
    如原裁定所示之本票1紙（下稱系爭本票），並免除作成拒
    絕證書，詎屆期提示未獲付款，依票據法第123條規定聲請
    裁定許可強制執行等情，已據相對人提出系爭本票為證。而
    原裁定就系爭本票之形式要件為審查後，認其應記載事項均
    已具備，因而予以准許，即無不合。
三、抗告意旨略以：系爭本票之票據原因關係並不存在，抗告人
    與相對人間債權債務尚有糾葛，相對人就系爭本票債權存在
    之主張，並未舉證以實其說，原裁定准予強制執行，容有未
    洽，爰依法提起抗告，請廢棄原裁定，並駁回相對人本件之
    聲請等語。
四、惟查，相對人依票據法第123條規定，聲請法院裁定對抗告
    人之財產強制執行，其性質既屬非訟事件，則法院僅就系爭
    本票形式上之要件是否具備予以審查即為已足。至於抗告人
    否認系爭本票之票據原因關係存在，並稱其與相對人間之債
    權債務仍有糾葛等事實，核屬原因關係之實體爭執事項，尚
    非於本件非訟事件程序所得審究，抗告人應另行提起訴訟資
    以解決，是原裁定以抗告人為系爭本票之發票人而准許強制
    執行，於法即屬有據。從而，抗告人提起本件抗告，為無理
    由，應予駁回。
五、未按對於非訟事件，依法應由關係人負擔費用者，法院裁定
    命關係人負擔時，應一併確定其數額，非訟事件法第24條第
    1項定有明文。爰依法確定本件抗告程序費用額如主文第2項
    所示。
六、據上論結，本件抗告為無理由，依非訟事件法第46條、第21
    條第2項、第24條第1項、民事訴訟法第495條之1第1項、第4
    49條第1項、第78條，裁定如主文。
中    華    民    國    99    年    7     月    21    日
                  民事第四庭  審判長  法  官  楊國精
                                      法  官  王金洲
                                      法  官  黃文進
以上正本係照原本作成。
本裁定不得再抗告。
中    華    民    國    99    年    7     月    21    日
                                      書記官

司法院資訊處製作；財團法人民間司法改革基金會備份。
